臺灣高雄地方法院刑事判決　　　　　　　　　　　　九十三年度易字第一二三七號
　 公　訴　人　臺灣高雄地方法院檢察署檢察官
　 被　　　告　乙○○　男　四.
　　　　　　 　丙○○　男　二.
　 右二人共同
　 選任辯護人　陳妙泉律師
　 被　　　告　甲○○　男　三.
　 選任辯護人　盧俊誠律師
右列被告因賭博案件，經檢察官提起公訴（九十三年度偵字第一七九三號），本院判
決如左：
    主  文
乙○○、丙○○、甲○○均無罪。
    理  由
一、按「法院認為應科拘役、罰金或應諭知免刑或無罪之案件，被告經合法傳喚無正
    當理由不到庭者，得不待其陳述逕行判決。」刑事訴訟法第三百零六條定有明文
    。本件被告乙○○經合法傳喚無正當理由不到庭，爰依前揭規定，不待其陳述逕
    行判決，合先敘明。
二、公訴意旨略以：被告乙○○係位於高雄市○○區○○路三十三號「保羅遊戲場」
    之負責人，自民國（下同）九十一年十一月中旬某日起，在上開公眾得出入之遊
    藝場門口，擺設夾娃娃機之賭博性電動機具共四台，用以與至該遊藝場之不特定
    顧客對賭財物，並自九十二年十一月二十六日起，以月薪新台幣（下同）一萬五
    千元僱用被告鄭紘宏，二人基於共同意圖營利之概括犯意聯絡及行為分擔，由鄭
    紘宏負責在店內為賭客兌換現金，其對賭方式為：賭客每次在娃娃機投幣孔投入
    十元之硬幣賭博，如夾得機具內之玩具鈔票，即可依玩具鈔票之面額，向鄭紘宏
    兌換同等金額之現金；若未夾得鈔票，所投入之金錢則歸店家所有。嗣於九十三
    年一月十四日二十三時五十分許，適有被告甲○○在「保羅遊戲場」於賭玩夾娃
    娃機機台時夾得二塑膠罐，各裝有紅包袋一個含五十元之玩具鈔票各一張後，持
    之向鄭紘宏換現金一百元完畢，隨即為埋伏在旁之員警當場查獲，並扣得娃娃機
    一台（含ＩＣ板一塊）、機具內硬幣九百七十元、週轉金四百四十元、賭資一百
    元、紅包袋七個（每個紅包袋黏貼玩具鈔票一張，金額共四百五十元，另五十元
    玩具鈔票一張）、兌換現金之紅包袋二個（每個紅包袋黏貼五十元玩具鈔票一張
    ）、紙條一張（記明一月十二日吃幣十塊錢）、塑膠罐二個等語，因認被告乙○○、丙○○、甲○○均涉犯刑法第二百六十六條第一項之賭博罪嫌。
三、公訴人認被告涉有前揭犯行，係以(一)證人劉燈貴、鄭鐵勇、王冠智於檢察官偵查
    中之證述及被告鄭紘宏、甲○○於偵查中自承夾中之玩具鈔票可以兌換等值之贈
    品如菸、飲料、娃娃等語，證明被告三人賭博之犯罪事實，其等兌換贈品之行為
    ，不符合刑法第二百六六條第一項但書「以供人暫時娛樂之物」。(二)提出臨場檢
    查紀錄表一份（內有被告甲○○、丙○○親筆簽名及指紋）。扣案之賭金一百元
    、兌換現金之紅包袋二個、塑膠罐二個、娃娃機一台（含ＩＣ板一塊）、機具內
    硬幣九百七十元、紅包袋七個、紙條一張、週轉金四百四十元以證明被告甲○○
    、丙○○賭博之犯罪事實。(三)提出高雄市政府電子遊戲場營業級別證、高雄市政
    府營利登記證各一份；現場蒐證照片十四張以證明被告乙○○係「保羅遊藝場」
    之負責人，擺設娃娃機供不特定人賭博財物之犯罪事實。
四、然訊之被告均堅決否認有公訴人所指犯行，(一)被告丙○○固不爭執有於九十二
    年十一月廿六日以每月一萬五千元，受僱於乙○○，於保羅遊戲場擔任收銀員，
    工作內容負責收銀、換鈔。保羅遊戲場有擺設娃娃機，賭客於娃娃機投幣孔投
    入十元硬幣，可以夾得玩具鈔票。如果沒有夾得玩具鈔票，十元硬幣，歸遊樂
    場所有。警察於九十三年一月十四日晚上十一點五十分左右查獲，並扣得娃娃
    機一台，機內硬幣九百七十元，週轉金四百四十元，紅包袋七個，每個紅包袋有
    貼一百元或五十元之玩具鈔票。紙條一張是在櫃檯扣得等情，然辯稱：賭客
    於娃娃機投幣孔投入十元，夾得玩具鈔票，只能依據玩具鈔票之金額，換店內商
    品，不能換現金。九十三年一月十四日晚上十一點交班後，甲○○沒有拿兩張
    五十元的玩具鈔票向我換現金，只有拿一百元向我換十個十元硬幣，總共換兩次
    。兌換現金之紅包袋兩個，在伊交班後上班期間，並沒有人向伊換取。塑膠
    罐兩個不知道在何處扣得，是放在娃娃機內等語；(二)被告甲○○不爭執於九十
    三年一月十四日晚間十一點後，在保羅遊戲場玩夾娃娃機，夾得二個塑膠罐，塑
    膠罐內各裝有一張紅包五十元的假鈔。警察在伊手上扣到賭資一百元。扣到
    塑膠罐二個是伊的，伊放在外面的機車籃。兌換現金的紅包袋二個，是伊從夾
    到的塑膠罐二個中取出放在身上，警察在伊身上查到的，然辯稱：沒有拿到夾
    得之二張五十元玩具鈔票，（放在口袋中，尚未換取），向丙○○換取一百元。
    是拿自己的一百元換取十個十元硬幣。玩具鈔票不可以換現金。被扣得之賭
    資一百元，是十個十元硬幣，是向丙○○換到拿在手上的等語。
五、按犯罪事實應依證據認定之，無證據不得認定犯罪事實。又不能證明被告犯罪者
    ，應諭知無罪之判決，刑事訴訟法第一百五十四條第二項及第三百零一條第一項
    分別定有明文。又事實之認定，應憑證據，如未能發現相當證據，或證據不足以
    證明，自不能以推測或擬制之方法，為裁判之基礎（最高法院四十年台上字第八
    六號判例參照。）而所謂證據，係指足以證明被告確有犯罪行為之積極證據而言
    ，該項證據須適於為被告犯罪之證明者，始得採為斷罪之資料（參照最高法院六
    十九年台上字第四九一三號判例）。認定不利於被告之事實，須依積極證據，苟
    積極證據不足為不利於被告事實之認定時，即應為有利於被告之認定，更不必有
    何有利之證據，最高法院亦著有三十年上字第八一六號判例可資參照。
六、經查：
    (一)臨檢紀錄表有無證據能力？
      按「除顯有不可信之情況外，公務員職務上製作之紀錄文書、證明文書亦得為
      證據」，刑事訴訟法第一百五十九條之四第一款定有明文，且依該條前言「除
      前三條（指第一百五十九條之一、之二、之三）之情形外」之意旨，顯係將公
      務員職務上製作之紀錄文書當作刑事訴訟法第一百五十九條「被告以外之人於
      審判外之言詞或書面陳述，除法律有規定者外，不得做為證據」中之法律規定
      。查公訴人提出之高雄市政府警察局三民第二分局臨場檢查紀錄，係員警職務
      上製作之紀錄文書，其中檢查情形當係員警當場檢查所查核情形，性質上固係
      員警於審判外之陳述為證據，本係刑事訴訟法第一百五十九條第一項規定排除
      其證據能力，然刑事訴訟法第一百五十九條之四第一款既例外規定其有證據能
      力，即應考量員警製作前揭臨檢紀錄有何顯不可信之情況，被告及選任辯護人
      就此並未陳述或主張證據，單以最高法院八十六年度台上字第六二一０號判決
      意旨認該臨檢紀錄非刑事訴訟法上之書證而排除其證據能力，尚不符合刑事訴
      訟法第一百五十九條之四排除證據能力之「顯有不可信之情況」，是依刑事訴
      訟法第一百五十九條之四第一款之規定，公訴人提出之高雄市政府警察局三民
      第二分局臨場檢查紀錄應有證據能力。
    (二)本件被告乙○○、丙○○所擺設之娃娃機玩法有無射悻性？
      次按賭博乃係以偶然之輸贏，以定財物得喪之謂。本件被告乙○○、丙○○所
      擺設之夾娃娃機，顧客投幣十元，即可操作機械手臂抓取機具內之不特定用品
      ，此經被告丙○○、甲○○坦承不諱，並有娃娃機照片三張在卷（見93偵1793
      號卷第三十五頁）可稽，是其抓取之機率雖與操作機具技術有關，然雙方輸贏
      之或然率並不確定，仍有偶然之因素存在，尚具射倖性，自應認係賭博。
    (三)把玩系爭娃娃機所贏得之物是否係供人暫時娛樂之物？
      再按刑法第二百六十六條第一項但書規定：「供人暫時娛樂之物為賭者，不
      在此限」，並未明示「物」之種類及價值，且乃因其經濟價值較小，社會觀念
       上不予重視，屬娛樂消費之物，又教育部在八十九年七月十九日經濟部 (89)
      經商字第89212453號令已發布廢止前所發布遊藝場業輔導管理規則第十三條第
      五款但書規定「得兌換價值新台幣二千元以下之獎品」，是經由把玩具有射悻
      性之電子遊戲機所得之物品或得兌換之現金或獎品是否均非供人暫時娛樂之物
      ，自不得以其價值是否達二千元為標準，合先敘明。又本案被告丙○○、甲○○堅稱夾娃娃機所得之紅包袋內假鈔僅得換取等值獎品，不得兌換現金，檢
      察官則以證人劉燈貴、王冠智偵查中具結證述被告甲○○以紅包袋向丙○○換
      取現金，其中證人劉燈貴證稱替代役（即王冠智）告訴伊被告甲○○持玩具鈔
      到櫃臺換錢，被告甲○○第二次夾娃娃時，伊站到甲○○背後，看見甲○○夾
      到二個紅包袋，都拿在手上走進櫃臺向丙○○兌換，被告丙○○收了紅包袋就
      放進百寶箱第一層等語（見93偵1793號卷第二十八頁至第二十九頁），據此被
      告甲○○身上應再無紅包袋，然警詢卷第十三頁、第十四頁則又紀錄扣得被告
      甲○○兌換現金之紅包袋二個，則如何辨別所扣得之紅包袋二個係被告兌換現
      金，尚有疑問；另依證人王冠智證稱伊當時有看到被告甲○○拿紅包袋向櫃臺
      換現金十元的硬幣，至於拿幾個紅包袋，伊並沒有看到等語（見93偵1793號卷
      第五十七頁），綜合證人劉燈貴、王冠智前揭證述可知，被告甲○○總共向被
      告丙○○換取二次現金，所持紅包袋至少三個以上（王冠智看到一次不知幾個
      紅包袋，劉燈貴看到一次二個紅包袋），然證人鄭鐵勇於偵查中則證稱自抽屜
      中找到兌換之紅包袋二個，因為查獲當時抽屜還未關緊，該二個紅包袋放在最
      上面，被告並來不及整理等語（見93偵1793號卷第二十九頁），則依證人劉燈
      貴所述之兌換現金流程，被告丙○○係將所兌換之紅包袋放置於百寶箱第一層
      ，則被告甲○○兌換二次之時間相距不長，被告丙○○是否會隨即將甲○○第
      一次所兌換之紅包袋自百寶箱第一層取出而另外置放？並非毫無疑問，倘被告
      丙○○未將甲○○第一次兌換之紅包袋另外置放，則如前述，被告甲○○所兌
      換之紅包袋至少三個以上，怎僅會自抽屜扣得紅包袋二個？又如本院當庭以放
      影設備顯示員警查獲後之現場狀況，可明顯聽聞被告甲○○向員警質疑以現金
      一百元換錢不可以嗎之詞（見本院九十四年一月十四日審判筆錄第二十頁），
      相對其警詢所自白以夾中紅包袋內假鈔向丙○○兌換現金之情顯然不同，是綜
      上尚不足認定被告甲○○確持二個紅包袋向丙○○換取現金；然如前述，因
      賭博所得之物並不限其種類及價值，是不論把玩電子遊戲機所得物品可否換取
      現金，其重點在於所得物品或所兌換之現金、贈品之價值是否屬供人暫時娛樂
      之物，公訴人就此僅主張夾中紅包袋內之玩具鈔票可兌換等值贈品之行為，不
      屬於「供人暫時娛樂之物」，並未陳述其理由，然查系爭娃娃機機具內之物品
      並非全係裝填玩具鈔票之塑膠罐，尚有裝填其他用品之塑膠罐，此經被告丙○○於偵查中供述屬實（見93偵1793號卷第八頁），並有娃娃機照片在卷可稽（
      見警詢卷第二十五頁、93偵1793號卷第三十五頁），且查扣之紅包袋內玩具鈔
      票僅有五十元與一百元二種，此亦有扣押筆錄在警詢卷可查，足見把玩系爭娃
      娃機固具有射悻性，然彼此輸贏之財物非鉅，且所夾中物品或得兌換之現金、
      物品，經濟價值尚低，依一般社會觀念，把玩此種娃娃機，重其操作機具技術
      之娛樂性，並不重該財物之取得，且對社會經濟秩序尚屬無害，是為供暫時娛
      樂之物，至屬明確。
    (四)綜合以上，本件被告乙○○、丙○○、甲○○之行為，依刑法第二百六十六條
      第一項但書之規定，其行為應為不罰，依法應諭知無罪之判決。
據上論斷，應依刑事訴訟法第三百零一條第一項，判決如主文。
中　　　華　　　民　　　國　　九十四　　年　　　一　　　月　　二十八　　日
                                  臺灣高雄地方法院刑事第十三庭
                                      審判長法　官    何秀燕
                                            法  官    陳月雯
                                            法  官    楊智守
右正本證明與原本無異。
如不服本判決，應於判決送達後十日內，向本院提出上訴狀。
                                            書記官    王美玲
中　　　華　　　民　　　國　　九十四　　年　　　一　　　月　　二十八　　日
